【裁判字號】    98,易,2460
【裁判日期】    981112
【裁判案由】    詐欺
【裁判全文】
臺灣臺北地方法院刑事判決              98年度易字第2460號
公  訴  人  臺灣臺北地方法院檢察署檢察官
被      告  乙○○
上列被告因詐欺案件，經檢察官提起公訴（98年度偵字第12246
號），本院判決如下：
    主  文
乙○○幫助意圖為自己不法之所有，以詐術使人將本人之物交付
，處有期徒刑參月，如易科罰金，以新臺幣壹仟元折算壹日。
    事  實
一、乙○○得預見將自己之金融機構帳戶金融卡提供他人並告知
    密碼，極有可能遭不法詐騙集團成員利用該帳戶作為詐欺取
    財犯罪之提領工具，竟仍容任所提供之金融帳戶可能被利用
    ，造成詐欺取財結果之發生，而基於幫助他人實施詐欺取財
    犯罪之不確定故意，於民國98年3月18日至同年月24日間某
    時，在松山火車站後站，將其向台新國際商業銀行股份有限
    公司（下稱台新銀行）信義分行申辦之帳號：000000000000
    00號帳戶（下稱系爭帳戶）之提款卡及密碼交付予某真實姓
    名年籍不詳之成年男性詐欺集團成員。該詐欺集團成員於收
    受後，即意圖為自己不法之所有，而為下列行為：(一)於98年
    3月23日22時7分許，在不詳地點，透過電腦網路連線至雅虎
    奇摩拍賣網站，並使用以不詳方式取得之魏佩玲（檢察官另
    為不起訴處分）所有之帳號「cherry.bb」及密碼登入後，
    刊登訊息「九成五新 Nikon D90+18-105mm鏡頭+多能電池手
    把+清潔組直購價14800元」佯稱欲拍賣數位相機，適丙○○
    上網瀏覽該網頁，因而陷於錯誤，下標購買，並依指示於翌
    日（即24日）凌晨零時25分將新臺幣（下同）1萬4,800元匯
    入系爭帳戶。(二)於98年3月23日某時許，連線至雅虎奇摩拍
    賣網站，並使用以不詳方式取得之帳號「shaqsai」及密碼
    登入後，刊登訊息佯稱欲拍賣「P SP-2007遊戲主機」，適
    甲○○上網瀏覽該網頁，因而陷於錯誤，下標購買，並依指
    示於翌日（即24日）凌晨零時12分將5,000元匯入系爭帳戶
    。(三)於98年3月23日某時許，連線至雅虎奇摩拍賣網站，並
    使用以不詳方式取得之帳號及密碼登入後，刊登訊息佯稱欲
    拍賣「PSP遊戲主機」，適丁○○上網瀏覽該網頁，因而陷
    於錯誤，下標購買，並依指示於翌日（即24日）11時30分將
    7,000元匯入系爭帳戶。嗣因丙○○、甲○○、丁○○發覺
    有異，始報警查獲上情。
二、案經甲○○訴由臺北縣政府警察局板橋分局報告臺灣臺北地
    方法院檢察署檢察官偵查起訴。
    理  由
壹、證據能力部分：
    按被告以外之人於審判外之言詞或書面陳述，除法律有規定
    者外，不得作為證據，刑事訴訟法第159條第1項固有明文。
    惟按被告以外之人於偵查中向檢察官所為之陳述，除顯有不
    可信之情況者外，得為證據，刑事訴訟法159條之1第2項另
    有明文。本件證人丙○○、丁○○於檢察官偵訊時之陳述，
    均係證述其上開遭詐騙之經過，並無顯有不可信之情況，依
    上揭規定，自得為證據。又按被告以外之人於審判外之陳述
    ，雖不符前4條之規定，而經當事人於審判程序同意作為證
    據，法院審酌該言詞陳述或書面陳述作成時之情況，認為適
    當者，亦得為證據。當事人、代理人或辯護人於法院調查證
    據時，知有第159條第1項不得為證據之情形，而未於言詞辯
    論終結前聲明異議者，視為有前項同意，刑事訴訟法第159
    條之5亦有明定。查證人甲○○、丙○○及丁○○於警詢之
    陳述，雖係被告以外之人於審判外之陳述，惟被告乙○○對
    上開證據之證據能力並不爭執，亦不聲請傳喚詰問上開證人
    ，本院斟酌上開證人之言詞陳述作成時，係其遭詐騙後前往
    警局報案時所為，通常並無影響其陳述之客觀情形，認依上
    開規定，以之作為證據為適當，是上開供述證據亦有證據能
    力。至其餘憑以認定本案犯罪事實之非供述證據（詳後述）
    ，查無違反法定程序取得之情，依同法第158條之4規定反面
    解釋，亦具證據能力，均合先敘明。
貳、實體部分：
一、訊據被告固坦承系爭帳戶為其所申設，其對於甲○○、丙○○、丁○○遭詐騙匯款至系爭帳戶而遭他人提領等情，亦不
    否認，惟矢口否認有何幫助詐欺犯行，辯稱：伊當初是看報
    紙應徵工作，對方要求其提供本人之提款卡及密碼，伊始交
    付系爭帳戶之提款卡及密碼云云。經查：
  (一)被告前曾向台新銀行申請開設系爭帳戶，業據被告坦承在卷
    ，並有台新銀行98年4月15日台新作文字第9805799號函檢附
    之開戶文件及存款系統歷史交易明細查詢報表在卷可稽（見
    偵卷第30頁至第34頁）。又詐騙集團成員上開詐騙丙○○、
    甲○○、丁○○匯款至系爭帳戶等事實，亦據丙○○、甲○○、丁○○於警詢或檢察官偵訊中指訴綦詳（見偵卷第14頁
    至第20頁、第76頁及第78頁），並有被告台新銀行信義分行
    客戶開戶資料及交易明細、丙○○遠東國際商業銀行存摺往
    來明細查詢單影本及網路ATM畫面影本、甲○○網路自動櫃
    員機交易明細表、丁○○郵政跨行匯款申請書、雅虎奇摩拍
    賣網站網頁列印資料及即時通通話紀錄在卷可憑（見偵卷第
    21頁至第34頁），而被告對於甲○○、丙○○、丁○○受騙
    匯款至系爭帳戶並遭人提領一空之事實，亦不否認。依上開
    各情，足認被告所申設之系爭帳戶確遭詐騙集團成員持有使
    用，並於詐騙甲○○、丙○○、丁○○匯款後加以提領。
  (二)按金融機關存款帳戶，一般人極易申請取得，且個人之存款
    帳戶存簿，乃關係該帳戶之款項之存取，若非極為信任之親
    友因急迫情形有立即使用之必要之情形外，否則本可各自自
    行開立帳戶使用，自無須向他人收受；個人之帳戶存簿，亦
    無任意交付予不認識之人之理；又電視媒體對於使用人頭帳
    戶行詐騙或恐嚇之事，已廣為宣傳，被告為成年人，當有相
    當之智識程度與生活經驗，對此亦當認識甚明，卻猶將系爭
    帳戶提款卡及密碼交付與不詳成年人使用，雖未見有何參與
    詐欺被害人之行為、或於事後亦分得款項之積極證據，而無
    從認屬本件詐欺取財行為之共同正犯，然其對於該人可能利
    用他人帳戶做為其詐欺取財之用，當然有所認識、預見，且
    容認犯罪事實發生之本意。即被告對於系爭帳戶被用來作為
    詐欺之犯罪工具有不確定之故意。
  (三)被告雖辯稱其是看報紙應徵工作，對方要求其提供本人之提
    款卡及提款卡密碼，伊始為交付云云。惟被告於警詢及檢察
    官偵訊中均供稱其係應徵商務司機之工作（見偵卷第7頁及
    第75頁），然於本院審理時，卻改稱：其當時應徵之工作係
    要載小姐去某個地方等語，核被告前後所述，已相矛盾。且
    其既係因應徵工作而交付系爭帳戶提款卡及密碼，嗣並未因
    此而獲取工作，提款卡亦未獲歸還，衡之提款卡為個人金融
    交易經常使用之物，依日常生活經驗，可判斷係屬相當重要
    之物品，被告卻未立即報警處理或立即向銀行辦理掛失手續
    ，已與常理有違，況被告並未提供其用以應徵工作之報紙，
    或其與對方聯絡之方式，以供本院調查或審酌，其空言所辯
    ，顯不足採。至被告雖聲請調詐騙集團成員提款之監視錄影
    資料，然此僅足證明上開款項是否為被告所提領之事實，核
    與本件被告被訴基於幫助詐欺之不確定故意，交付系爭帳戶
    提款卡及密碼供詐騙集團成員作為詐欺取財犯罪工具之犯罪
    事實的認定無涉，本院因認並無調查之必要。
  (四)綜上，本件事證明確，被告犯行堪以認定。
二、按刑法上之幫助犯，係對於犯罪與正犯有共同之認識，以幫
    助之意思，對於正犯資以助力，而未參與實施犯罪之行為者
    而言。因此如未參與實施犯罪構成要件之行為，且係出於幫
    助之意思提供助力，即屬幫助犯，而非共同正犯。被告基於
    幫助之犯意，提供詐騙集團成員系爭金融卡及告知密碼，以
    供其施用詐術，已如前述。詐騙集團成員利用被告之幫助，
    使告訴人在遭施用詐術後陷於錯誤，而匯款至被告提供之帳
    戶，足見被告僅係參與詐欺罪構成要件以外之行為，且並無
    證據證明被告係以正犯而非以幫助犯之犯意參與犯罪，應認
    其所為係幫助犯而非正犯行為。核被告所為，係犯刑法第33
    9條第1項、第30條第1項共同詐欺取財罪之幫助犯，被告僅
    有一幫助行為，雖正犯為多次犯行，其應僅成立單純一罪；
    被告幫助他人犯前開詐欺罪，爰依刑法第30條第2項之規定
    ，按正犯之刑減輕之。爰審酌被告雖無前科，有臺灣高等法
    院被告前案紀錄表在卷可按，惟於詐騙集團猖獗橫行，報章
    雜誌一再報導詐騙集團使用人頭帳戶犯罪之情形下，仍執意
    將金融機構帳戶提供他人使用之犯罪動機、目的、手段，其
    提供帳戶作為他人詐騙財物之工具，助長詐騙集團犯罪，增
    加政府查緝此類犯罪之困難，更因而危害他人財產法益及社
    會秩序，暨犯後否認犯行之態度等一切情狀，量處如主文所
    示之刑，並諭知易科罰金之折算標準。
據上論斷，應依刑事訴訟法第299條第1項前段，刑法第30條、第
339條第1項、第41條第1項前段，刑法施行法第1條之1，判決如
主文。
本案經檢察官張成業到庭執行職務
中    華    民    國    98    年    11    月    12    日
                  刑事第十四庭  審判長法  官  吳冠霆
                                      法  官  李殷君
                                      法  官  賴武志
以上正本證明與原本無異。
如不服本判決，應於判決送達後10日內，向本院提出上訴狀；上
訴書狀應敘述具體理由，未敘述上訴理由者，應於上訴期間屆滿
後20日內補提上訴理由書於本院。
                                      書記官  劉麗英
中    華    民    國    98    年    11    月    12    日
附錄本案論罪科刑法條全文：
中華民國刑法第339條：
意圖為自己或第三人不法之所有，以詐術使人將本人或第三人之
物交付者，處5年以下有期徒刑、拘役或科或併科1千元以下罰金
。
以前項方法得財產上不法之利益或使第三人得之者，亦同。
前2項之未遂犯罰之。


司法院資訊處製作；財團法人民間司法改革基金會備份。
